臺灣臺北地方法院交通事件裁定　　　　 94年度交聲字第262號
　　原處分機關　臺北市交通事件裁決所
　　異　議　人
　　即受處分人　甲○○
上列異議人即受處分人因違反道路交通管理處罰條例案件，對於
臺北市交通事件裁決所中華民國94年2 月21日所為之處分（原處
分案號：北市裁一字第裁22-A8M900916號），聲明異議，本院裁
定如下：
    主      文
原處分撤銷。
甲○○不罰。
    理      由
一、按法院受理交通事件，準用刑事訴訟法之規定，道路交通管
    理處罰條例第89條前段定有明文，是刑事訴訟法第154 條第
    2 項『犯罪事實應依證據證明之，無證據不得認定犯罪事實
    』之規定，及最高法院40年台上第86號判例『事實之認定，
    應憑證據，如未能發現相當證據，或證據不足以證明，自不
    能以推測或擬制之方法，以為裁判之基礎。』之意旨，於法
    院審理違反道路交通管理處罰條例案件時，自亦有其適用。
    亦即，法院於受理交通聲明異議事件時，如經證據調查之程
    序，就原處分機關認定行為人違反道路交通管理處罰條例之
    事實仍存有合理之懷疑而無法達到確信為真實之程度，本院
    即應基於罪疑惟輕之原則，為有利於行為人之解釋，作為行
    為人有利之認定。
二、本件異議人即受處分人甲○○於民國93年12月10日下午4 時
    30分許，駕駛車牌號碼：3702-DC 號自用一般小客車沿臺北
    市○○街東向西方向行駛，行駛至信義路4段186巷口時，右
    側車身與由蕭自成所駕駛沿信義路4段186巷北向南行駛之車
    牌號碼：995-MY號營業用自小客車前車頭相撞而肇事，嗣經
    臺北市政府警察局大安分局交通分隊依據肇事現場、採證照
    片及雙方談話紀錄分析研判，認受處分人有支線道車不讓幹
    線道車先行之違規行為為由，依道路交通管理處罰條例第45
    條第1項第9款之規定掣單舉發，經將舉發通知單送達受處分
    人後，受處分人於應到案日期（即94年1 月18日）向原處分
    機關提出申訴，經原處分機關函請舉發單位調查結果，仍認
    受處分人確有前開違規行為，原處分機關乃依道路交通管理
    處罰條例第45條第1項第9款、第63條第1項第1款，於94年2
    月21日以北市裁一字第裁22-A8M900916號裁決書裁處受處分
    人罰鍰新台幣（下同）6百元，並記違規點數1點在案。
三、訊據受處分人甲○○堅詞否認有何違反道路交通管理處罰條
    例之行為，辯稱：伊車子開到路口，有停下來看左右兩方都
    沒有車子才行進的，結果沒有多久，就被995-MY號營業用自
    小客車撞倒，而警察來處理時，問該營業小客車駕駛蕭自成
    為何撞在那個地方，他說因為前面併排停車，所以才跨越雙
    黃線，故伊覺得錯不在伊等語。
四、經查：本件受處分人確有於93年12月10日下午4 時30分許，
    駕駛車牌號碼：3702-DC號自小客車，沿臺北市○○街東向
    西方向行駛，行經信義路4段186巷口，與由蕭自成所駕駛沿
    信義路4段186巷北往南方向行駛之車牌號碼：995-MY號營業
    自小客車發生碰撞之事實，此除有臺北市政府警察局大安分
    局交通分隊A3類道路交通事故調查報告表一紙、交通事故談
    話紀錄表二紙、臺北市政府警察局交通大隊道路交通事故現
    場圖一紙、台北市政府警察局大安分局交通分隊道路交通事
    故補充資料表一紙在卷可稽外，復為受處分人所不爭執。而
    前開交通事故之發生，除證人蕭自成即案發時與受處分人發
    生車輛碰撞之營業小客車駕駛人於本院到庭作證時業已自承
    ，因有違規車輛停在路口，所以伊只好跨越雙黃線超越該車
    等情不諱外，且本院於調查中經質之台北市政府警察局大安
    分局交通分隊員警胡清林亦到庭證稱：依照分析表，既然Ｂ
    車（為上開證人蕭自成所駕駛）有跨越雙黃線，在這種情形
    下，支線道路的車子，有可能即使盡了注意義務仍無法注意
    等語（見本院94年4月8日訊問筆錄第3頁至第4頁）。而依前
    開證人之證詞綜合觀之，既然受處分人在支線道駕車行駛，
    於遇到幹線道車輛有違規情事下，將有可能縱使已盡注意義
    務而仍無法注意幹線道有來車之事實存在；則受處分人辯稱
    ，其將車先停在路口，看見沒有車子才走的等情，尚非不可
    採。是以本院依證據調查之程序，就原處分機關認定行為人
    違反道路交通管理處罰條例之事實，既然仍存有合理之懷疑
    而無法達到確信為真實之程度，則本院即應基於罪疑惟輕之
    原則為有利於行為人之解釋，作對行為人有利之認定。
五、綜上所述，本件所呈現之所有證據，即皆不能證明受處分人
    有應受裁罰之事實存在，則本院基於罪疑惟輕之原則，自應
    為有利於行為人之解釋，作有利於行為人之認定；而原處分
    機關，逕對受處分人處以罰鍰6 百元，於法自有未合。是本
    件受處分人之異議應認為有理由，原處分應予撤銷，另諭知
    受處分人不罰。
據上論斷，應依道路交通案件處理辦法第20條，裁定如主文。
中　　華　　民　　國　　94　　年　　4 　　月　　15　　日
　　　　　　　　　　　　交通法庭  法　官　蔡世祺
如不服本裁定應於送達後5日內向本院提出抗告狀
以上正本證明與原本無異
                                  書記官  柯貞如
中　　華　　民　　國　　94　　年　　4 　　月　　19　　日
